【裁判字號】    98,訴,79
【裁判日期】    980527
【裁判案由】    返還定金
【裁判全文】
臺灣桃園地方法院民事判決                98年度訴字第79號
原      告  仕貫真空科技股份有限公司
                        號
法定代理人  甲○○
訴訟代理人  陳志誠律師
被      告  凱宏新技有限公司
法定代理人  乙○○
訴訟代理人  桂齊恆律師
複 代 理人  廖正多律師
上列當事人間請求返還定金事件，於民國98年4 月29日言詞辯論
終結，本院判決如下：
    主      文
被告應給付原告新台幣玖拾萬零玖佰元及自民國九十七年一月十
七日起至清償日止，按週年利率百分之五計算之利息。
訴訟費用由被告負擔。
本判決於原告以新台幣拾萬壹仟元為被告供擔保後，得假執行
。但被告如以新台幣玖拾萬零玖佰元或等值金融機構無記名可轉
讓定期存單為原告預供擔保，得免為假執行。
    事實及理由
一、本件依兩造訂立買賣合約書（下稱系爭契約）第14條約定：
    「甲乙雙方如因本合約涉訟，雙方同意以台灣地區桃園地方
    法院為第一審理法院。」，依民事訴訟法第24條規定，本院
    就此返還定金事件有管轄權，合先敘明。
二、原告主張：(一)兩造於民國96年12月27日簽訂系爭契約，約定
    原告向被告訂購鍍膜前洗淨機設備1 組（下稱系爭洗淨機）
    ，價金新台幣（以下未註明幣別者均同）300 萬3,000 元（
    含稅），原告即於97年1 月16日支付被告定金90萬0,900 元
    。兩造原訂於97年4 月26日全機驗收，因被告交付之系爭洗
    淨機有「漏水部份：螺絲、管路」等21項缺失無法即時改善
    ，兩造於97年4 月29日簽署清洗機裝機缺失點檢表約定「97
    年5 月8 日功能性驗收，97年5 月10日全機驗收」，並加註
    條款「若未於5 月10日完成全機驗收，將依約進行扣款或退
    機程序」。詎被告未能於97年5 月10日完成全機驗收，且兩
    造於97年5 月23日再次裝機測試，被告所交付之系爭洗淨機
    尚有「定位Sensor 2異常，4 異常」等多項瑕疵，其中「玻
    璃吹不乾」、「氬焊點酸洗處理」「台玻洗後有紙痕，金晶
    洗後有油漬」、「酸洗劑殘留未清洗」等項瑕疵，明顯不能
    達成「確實清潔」與「確實乾燥」之契約目的，核屬重大瑕
    疵。被告因可歸責於己之事實致未依債務本旨而為給付，應
    構成不完全給付，經原告限期被告於97年5 月10日補正瑕疵
    ，仍未能於期限內補正，且依兩造於97年4 月29日簽署清洗
    機裝機缺失點檢表約定，若未於5 月10日完成全機驗收，原
    告亦得主張退機即解約，詎被告未能於97年5 月10日完成全
    機驗收，原告業於97年6 月2 日以中壢19支郵局第548 號存
    證信函通知被告解除系爭契約，限期被告於函到7 日內派員
    至原告公司辦理退機手續，並將原告已付定金返還，被告於
    96年6 月3 日收受該存證信函，於97年11月4 日將系爭洗淨
    機取回。玆為求慎重再以民事準備書(三)狀繕本之送達作為解
    除契約之意思表示。爰依民法第259 條第2 款規定，請求被
    告返還定金90萬0,900 元並附加自受領時翌日即97年1 月17
    日起按法定利率計算之利息等語。並聲明：除供擔保金額外
    ，如主文所示。
三、被告則以：兩造簽約時就系爭洗淨機之尺寸、產速、傳動方
    式、各段別用途、流程等規格，均有詳細約定，惟未約定系
    爭洗淨機之驗收標準，被告依約完成符合約定規格系爭洗淨
    機交付予原告，於97年3 月12日開立發票向原告請款，惟原
    告卻以不滿意清洗結果為由拒付貨款，原告以高出系爭契約
    所定規格標準驗收，不合契約約定。原告所提97年5 月23日
    製作之缺失點檢表，係其單方面之認定之疑慮，並非屬實。
    該缺失點檢表上列有缺失未完成，其中：(一)定位感應器異常
    部分：技術上，系爭洗淨機裝設感應器之功能係作前入料定
    位檢知及後出料定位檢知，皆以兩個感應器作檢知，設計上
    即係如此並無異常。(二)儲水槽滿不停部分：清洗中之水槽即
    應滿水，再以溢流之方式保持乾淨水，此循環水會由溢出口
    排放，此屬系爭洗淨機應有之裝置。(三)機台下方有水部分：
    系爭洗淨機有盛水盤、排水管路，積水未能排出，係因原告
    工廠所在地之地面無法排水，或地面之斜角無法排水，與被
    告無關。(四)AB膠殘留部分：係水管管路相接時必有之現象，
    以工具刮除即可。(五)玻璃吹不乾部分：玻璃乾燥時間係原告
    自行訂定，若非刻意以極短時間為標準，即無玻璃吹不乾問
    題。且玻璃乾燥程度與其面積有關，若以長140 公分寬110
    公分之整片玻璃，依原告所訂時間，只剩約長3 公分寬0.4
    公分玻璃未乾，以吹乾比例而言，已吹乾15,400平方公分，
    剩下1.2 平方公分。原告刻意以如此不合理標準驗收，與合
    約不合。(六)毛刷變形部分：毛刷在機器運轉施力後變形係物
    理上必然結果，並非被告之過失。(七)紙痕或油漬部分：系爭
    洗淨機並非拋光研磨機，規格亦非拋光研磨用，原告持已有
    結晶必須加以拋光、研磨，始能清潔之玻璃進行測試，並不
    合理，此玻璃必須先以強力脫脂劑或洗碗精加以研磨，始能
    光亮，之後再以系爭洗淨機清洗，才有系爭洗淨機依規格應
    有之功能。故被告所交付之系爭洗淨機合於系爭契約約定規
    格，並無原告自製清洗機裝機缺失點檢表所稱之缺失，原告
    不願支付貨款，兩造於97年10月30協議將系爭洗淨機拆移至
    被告廠內，被告於97年12月5 日以仁德太子郵局第98號存證
    信函請求原告依約付款並限期於函到15日內給付，未獲置理
    ，被告依系爭契約第8 條約定沒收定金，原告請求返還定金
    並無理由。另兩造於97年1 月31日簽訂蝕刻機買賣合約書，
    由於兩造就其驗收規範亦無共識，兩造於97年11月14 日 協
    議待原告彙總需修改項目後，與被告另約重新協議修改內容
    及明確之驗收規範事宜，被告為使合約順利結案，同意蝕刻
    機折價驗收，折讓約40萬元，若原告依約履行，被告即不可
    能沒收定金。被告依原告要求特製系爭洗淨機，投入200 餘
    萬元成本購置材料及製作，損失極大，原告應依約給付價金
    等語置辯，並為答辯聲明：(一)駁回原告之訴及其假執行之聲
    請。(二)如受不利判決，願以金融機構可轉讓定期存單或現金
    供擔保，請准宣告免為假執行。
四、兩造不爭執之事實：
  (一)兩造於96年12月27日簽訂系爭契約，約定原告向被告訂購系
    爭洗淨機，價金300 萬3,000 元（含稅），原告於97年1 月
    16日支付被告定金90萬0,900 元，有系爭契約影本、支票及
    票據簽收回聯影本在卷可參（見本院卷第9 頁至第10頁）。
  (二)原告於97年6 月2 日以中壢19支郵局第548 號存證信函通知
    被告解除系爭契約，被告於同年月3 日收受該存證信函，有
    存證信函影本及回執影本在卷可佐（見本院卷第14頁至第19
    頁）。
五、兩造各以前揭情詞主張及抗辯，本件應審酌之爭點厥為：(一)
    系爭洗淨機是否符合約定規格，有無瑕疵？(二)原告主張解約
    是否有理？茲分別論斷如後：
  (一)按買賣契約之出賣人負有依債務本旨將無瑕疵之買賣標的物
    交付買受人之義務，違背債務之本旨所為給付，為瑕疵之給
    付，即屬不完全給付。又所謂物之瑕疵係指存在於物之缺點
    而言，凡依通常交易觀念，或依當事人之決定，認為物應具
    備之價值、效用或品質而不具備者，即為物有瑕疵，且不以
    物質上應具備者為限（最高法院73年台上字第1173號判例參
    照）。查系爭契約前言記載：「…玆因甲方（即原告）向乙
    方（即被告）訂購鍍膜前洗淨機設備*1事宜，詳細規格如附
    件規格書（號碼00000000-00~13、圖面1 張）所示…」字樣
    （見本院卷第8 頁），規格書記載：「…入料段…四主要配
    備：01. 具兩段搬運速度之功能02. 附卡板計數SENSOR裝置
    ，自動警示停止送板功能…段別：第一段自來水沖洗一用途
    ：用於製程中清除基板之板面的雜質、殘屑等…段別：第二
    段氧化鈰毛刷段一用途：用於製程中清除基板之板面的雜質
    ，殘屑…段別：第三段自來水高壓水洗(1)一用途：用於製程
    中清除基板之板面的雜質，殘屑及前段藥液…段別：第四段
    中壓水洗段(2)一用途：基板板面之雜質、殘屑、殘留化學藥
    品之清洗…段別：第五段純水洗(1)一用途：基板板面之雜質
    、殘屑、殘留化學藥品之清洗，以乾淨純水做第一次清洗，
    達到清潔的目的…段別：第六段純水洗(2)一用途：基板板面
    之雜質、殘屑、殘留化學藥品之清洗，以乾淨純水做第二次
    清洗，達到清潔的目的…段別：第七段純水洗(3)一用途：基
    板板面之雜質、殘屑、殘留化學藥品之清洗，以乾淨純水做
    最後一次清洗，達到確實清潔的目的…段別：第八段冷風吹
    切段一用途：在製程中，使基板上的純水吹落，以加速達到
    下段乾燥之效果…段別：第九段熱風吹乾一用途：在製程中
    ，使基板確實達到乾燥之效果…」字樣（見本院卷第78頁至
    第87頁），可見兩造簽訂系爭契約約定系爭洗淨機除需符合
    規格書約定規格外，並應具備使基板確實清潔及乾燥之效用
    。被告所交付之系爭洗淨機經兩造於97年4 月29日測試結果
    ，認定有「定位Sensor 2異常，4 異常」、「台玻洗後有紙
    痕，金晶洗後有油漬」等21項缺失，並經註記「5/8 功能性
    驗收、5/10全機驗收、以上為清洗機與蝕刻機均須達規格要
    求、若未於5/10完成全機驗收，將依約進行扣款或退機程序
    」字樣，由被告法定代理人乙○○簽名確認，有該97年4 月
    29 日 清洗機裝機缺失點檢表影本在卷可憑（見本院卷第11
    頁）。惟被告所交付之系爭洗淨機經兩造於97年5 月23日測
    試結果，仍認定有「定位Sensor 2異常，4 異常」、「玻璃
    吹不乾」、「氬焊點酸洗處理」、「台玻洗後有紙痕，金晶
    洗後有油漬」、「酸洗劑殘留未清洗」等21項未完成之缺失
    ，並經被告法定代理人乙○○簽名確認，亦有該97年5 月23
    日清洗機裝機缺失點檢表影本在卷可憑（見本院卷第56頁至
    第57 頁） ，足見被告未於97年5 月23日將97年4 月29日清
    洗機缺失點檢表所列之瑕疵全數補正至無缺失。被告雖辯稱
    伊已依約完成符合約定規格系爭洗淨機，所交付之系爭洗淨
    機並無原告自製清洗機裝機缺失點檢表所稱缺失，而係原告
    採用不合理標準驗收云云，然規格書除載明前揭所列應具備
    效用外，並臚列詳細規格尺寸及產速為3.0m/min（見本院卷
    第77頁），原告法定代理人乙○○亦無異議或保留而於上開
    裝機缺失點檢表上簽名確認，自無被告所稱係原告採用不合
    理標準驗收情事，堪認被告所交付之系爭洗淨機，確不符合
    前揭規格書約定規格及效用，被告陳明捨棄以鑑定為證明所
    交付系爭洗淨機符合規格書約定之證據方法（見本院卷第10
    7 頁），其空言抗辯所交付系爭洗淨機無瑕疵云云，即非可
    採。
  (二)按因可歸責於債務人之事由，致為不完全給付者，債權人得
    依關於給付遲延之規定行使其權利；契約當事人之一方遲延
    給付者，他方當事人得定相當期限催告其履行，如於期限內
    不履行時，得解除其契約；契約解除時，當事人雙方互負回
    復原狀之義務，受領之給付為金錢者，應附加自受領時起之
    利息償還之，此觀民法第227 條第1 項、第254 條、第259
    條第2 款規定甚明。本件被告未依債務本旨而交付有瑕疵系
    爭洗淨機，經原告限期被告於97年5 月10日補正完成全機驗
    收，被告屆期未能全數補正至無缺失，有如前述，則原告於
    97年6 月2 日以中壢19支郵局第548 號存證信函通知被告解
    除契約，自無不合。系爭契約既經原告解除，原告依解除契
    約後回復原狀之法律關係，請求被告返還所受領之定金90萬
    0,900 元並附加自受領時翌日即97年1 月17日起按法定利率
    計算之利息，洵屬正當。
六、綜上所述，原告主張應屬可採，被告抗辯並非可取。從而，
    原告援民法第259 條第2 款規定，請求被告返還定金90萬0,
    900 元並附加自受領時翌日即97年1 月17日起按法定利率計
    算之利息，為有理由，應予准許。
七、兩造陳明願供擔保請准宣告假執行或免為假執行，經核均無
    不合，爰分別酌定相當之擔保金額宣告之。
八、本件事證已臻明確，兩造其餘攻擊防禦方法及舉證，核與判
    決之結果不生影響，無庸逐一論究，併此敘明。
九、據上論結，本件原告之訴為有理由，依民事訴訟法第78條、
    第390 條第2 項、第392 條第2 項，判決如主文。
中    華    民    國    98    年    5     月    27    日
                  民事第三庭    法  官  熊祥雲
以上正本係照原本作成
如對本判決上訴，須於判決送達後20日內向本院提出上訴狀
中    華    民    國    98    年    5     月    27    日
                                書記官  林君燕


司法院資訊處製作；財團法人民間司法改革基金會備份。
